--------------------
Title         : basesdatosvirus_A01706892
Project       : BT1013
Description   : Obtener y visualizar datos de secuencias de ADN de diferentes virus en NCBI, en formato FASTA.
Author        : Ian García, Said Ortigoza, Alejandro Rodríguez
Created on    : 17/04/21
Copyright (c) 2021
--------------------

Dentro de NCBI busca las secuencias de las siguientes entidades:

- Zika Virus, complete genome
- SARS Coronavirus, complete genome
- Wuhan seafood market pneumonia virus isolate Wuhan-Hu-1, complete genome
- Middle East respiratory syndrome coronavirus, complete genome
```{r}
library("seqinr")

zika <- read.fasta('./data/zika.fasta')
sars <- read.fasta('./data/sarscoronavirus.fasta')
wuhan <- read.fasta('./data/wuhan.fasta')
meast <- read.fasta('./data/middleeast.fasta')
dengue <- read.fasta('./data/dengue.fasta')

zika_sequence <- gsub(" ", "", paste(zika[[1]][1:length(zika[[1]])], collapse = " "))
sars_sequence <- gsub(" ", "", paste(sars[[1]][1:length(sars[[1]])], collapse = " "))
wuhan_sequence <- gsub(" ", "", paste(wuhan[[1]][1:length(wuhan[[1]])], collapse = " "))
meast_sequence <- gsub(" ", "", paste(meast[[1]][1:length(meast[[1]])], collapse = " "))
dengue_sequence <- gsub(" ", "", paste(dengue[[1]][1:length(dengue[[1]])], collapse = " "))
```
Busca las secuencias de H1N1 que apareció en México en 2009 y obtén los segmentos del virus.
```{r}
segmento1 <- read.fasta('./data/h1n1/segmento1.fasta')
segmento2 <- read.fasta('./data/h1n1/segmento2.fasta')
segmento3 <- read.fasta('./data/h1n1/segmento3.fasta')
segmento4 <- read.fasta('./data/h1n1/segmento4.fasta')
segmento5 <- read.fasta('./data/h1n1/segmento5.fasta')
segmento6 <- read.fasta('./data/h1n1/segmento6.fasta')
segmento7 <- read.fasta('./data/h1n1/segmento7.fasta')
segmento8 <- read.fasta('./data/h1n1/segmento8.fasta')

segmento1_sequence <- gsub(" ", "", paste(segmento1[[1]][1:length(segmento1[[1]])], collapse = " "))
segmento2_sequence <- gsub(" ", "", paste(segmento2[[1]][1:length(segmento2[[1]])], collapse = " "))
segmento3_sequence <- gsub(" ", "", paste(segmento3[[1]][1:length(segmento3[[1]])], collapse = " "))
segmento4_sequence <- gsub(" ", "", paste(segmento4[[1]][1:length(segmento4[[1]])], collapse = " "))
segmento5_sequence <- gsub(" ", "", paste(segmento5[[1]][1:length(segmento5[[1]])], collapse = " "))
segmento6_sequence <- gsub(" ", "", paste(segmento6[[1]][1:length(segmento6[[1]])], collapse = " "))
segmento7_sequence <- gsub(" ", "", paste(segmento7[[1]][1:length(segmento7[[1]])], collapse = " "))
segmento8_sequence <- gsub(" ", "", paste(segmento8[[1]][1:length(segmento8[[1]])], collapse = " "))


```
Funciones
```{r}
sizeDNA <- function(seq) {
  return(nchar(seq, type = "chars"))
}
baseRatio <- function(seq) {
  sz <- sizeDNA(seq)
  ratio <- numeric(5)
  seq <- gsub("c", "1", seq)
  seq <- gsub("g", "2", seq)
  seq <- gsub("a", "3", seq)
  seq <- gsub("t", "4", seq)
  seq <- gsub("n", "5", seq)
  seq <- gsub("y", "6", seq)
  seq <- gsub("r", "7", seq)
  seq <- strsplit(seq, split = "")
  for (i in 1:sz) {
    ratio[as.numeric(seq[[1]][i])] <- ratio[as.numeric(seq[[1]][i])] + 1
  }
  ratio <- (1 / 100) * trunc((10000 / sz) * ratio)
  print("Porcentaje de bases")
  print(paste0("C = ", ratio[1], "%"))
  print(paste0("G = ", ratio[2], "%"))
  print(paste0("A = ", ratio[3], "%"))
  print(paste0("T = ", ratio[4], "%"))
  print(paste0("N = ", ratio[5], "%"))
  ratio <- ratio[1:5]
  return(ratio)
}
GCpercent <- function(seq) {
  sz <- sizeDNA(seq)
  ratio <- numeric(2)
  seq <- gsub("c", "1", seq)
  seq <- gsub("g", "2", seq)
  seq <- gsub("a", "3", seq)
  seq <- gsub("t", "4", seq)
  seq <- gsub("n", "5", seq)
  seq <- gsub("y", "6", seq)
  seq <- gsub("r", "7", seq)
  seq <- strsplit(seq, split = "")
  for (i in 1:sz) {
    ratio[as.numeric(seq[[1]][i])] <- ratio[as.numeric(seq[[1]][i])] + 1
  }
  ratio <- (1 / 100) * trunc((10000 / sz) * ratio)
  add <- ratio[1] + ratio[2]
  print(paste0("Porcentaje de GC = ", add, "%"))
}
```
De cada uno debes obtener sus secuencias y responder las siguientes preguntas:

1.- ¿Cuál es el tamaño de cada secuencia?
```{r}
print("-----===== VIRUS =====-----")
print(paste("El tamaño de ZIKA: ", sizeDNA(zika_sequence)))
print(paste("El tamaño de SARS: ", sizeDNA(sars_sequence)))
print(paste("El tamaño de WUHAN: ", sizeDNA(wuhan_sequence)))
print(paste("El tamaño de MIDDLE EAST: ", sizeDNA(meast_sequence)))
print(paste("El tamaño de DENGUE: ", sizeDNA(dengue_sequence)))
print("-----=================-----")

print("-----===== H1N1 =====-----")
print(paste("El tamaño del segmento 1: ", sizeDNA(segmento1_sequence)))
print(paste("El tamaño del segmento 2: ", sizeDNA(segmento2_sequence)))
print(paste("El tamaño del segmento 3: ", sizeDNA(segmento3_sequence)))
print(paste("El tamaño del segmento 4: ", sizeDNA(segmento4_sequence)))
print(paste("El tamaño del segmento 5: ", sizeDNA(segmento5_sequence)))
print(paste("El tamaño del segmento 6: ", sizeDNA(segmento6_sequence)))
print(paste("El tamaño del segmento 7: ", sizeDNA(segmento7_sequence)))
print(paste("El tamaño del segmento 8: ", sizeDNA(segmento8_sequence)))
print("-----================-----")
```
2.- ¿Cuál es la composición de nucleótidos de cada secuencia?
```{r}
print("-----===== VIRUS =====-----")
print("---- ZIKA ----")
ratio_zika <- baseRatio(zika_sequence)
print("---- SARS ----")
ratio_sars <- baseRatio(sars_sequence)
print("---- WUHAN ----")
ratio_wuhan <- baseRatio(wuhan_sequence)
print("---- MIDDLE EAST ----")
ratio_meast <- baseRatio(meast_sequence)
print("---- DENGUE ----")
ratio_dengue <- baseRatio(dengue_sequence)
print("-----=================-----")

print("-----===== H1N1 =====-----")
print("---- Segmento 1 ----")
ratio_s1 <- baseRatio(segmento1_sequence)
print("---- Segmento 2 ----")
ratio_s2 <- baseRatio(segmento2_sequence)
print("---- Segmento 3 ----")
ratio_s3 <- baseRatio(segmento3_sequence)
print("---- Segmento 4 ----")
ratio_s4 <- baseRatio(segmento4_sequence)
print("---- Segmento 5 ----")
ratio_s5 <- baseRatio(segmento5_sequence)
print("---- Segmento 6 ----")
ratio_s6 <- baseRatio(segmento6_sequence)
print("---- Segmento 7 ----")
ratio_s7 <- baseRatio(segmento7_sequence)
print("---- Segmento 8 ----")
ratio_s8 <- baseRatio(segmento8_sequence)
print("-----================-----")
```
3.- ¿Cuál es el contenido de GC de cada virus?
```{r}
print("-----===== VIRUS =====-----")
print("---- ZIKA ----")
GCpercent(zika_sequence)
print("---- SARS ----")
GCpercent(sars_sequence)
print("---- WUHAN ----")
GCpercent(wuhan_sequence)
print("---- MIDDLE EAST ----")
GCpercent(meast_sequence)
print("---- DENGUE ----")
GCpercent(dengue_sequence)
print("-----=================-----")

print("-----===== H1N1 =====-----")
print("---- Segmento 1 ----")
GCpercent(segmento1_sequence)
print("---- Segmento 2 ----")
GCpercent(segmento2_sequence)
print("---- Segmento 3 ----")
GCpercent(segmento3_sequence)
print("---- Segmento 4 ----")
GCpercent(segmento4_sequence)
print("---- Segmento 5 ----")
GCpercent(segmento5_sequence)
print("---- Segmento 6 ----")
GCpercent(segmento6_sequence)
print("---- Segmento 7 ----")
GCpercent(segmento7_sequence)
print("---- Segmento 8 ----")
GCpercent(segmento8_sequence)
print("-----================-----")
```

4.- Crear una función para obtener la secuencia complementaria e imprimirla por cada secuencia.
```{r}
getComplementary <- function(seq) {
  sz <- sizeDNA(seq)
  complementary <- vector(mode = "character")
  for (base in strsplit(seq, "")) {
    for (i in 1:sz) {
      if (base[i] == "t") {
        complementary <- append(complementary, "a")
      } else if (base[i] == "g") {
        complementary <- append(complementary, "c")
      } else if (base[i] == "c") {
        complementary <- append(complementary, "g")
      } else {
        complementary <- append(complementary, "t")
      }
    }
  }
  print(gsub(" ", "", paste0(complementary, collapse = " ")))
}

print("-----===== VIRUS =====-----")
print("ZIKA")
getComplementary(zika_sequence)
print("SARS")
getComplementary(sars_sequence)
print("WUHAN")
getComplementary(wuhan_sequence)
print("MIDDLE EAST")
getComplementary(meast_sequence)
print("DENGUE")
getComplementary(dengue_sequence)
print("-----=================-----")

print("-----===== H1N1 =====-----")
print("---- Segmento 1 ----")
getComplementary(segmento1_sequence)
print("---- Segmento 2 ----")
getComplementary(segmento2_sequence)
print("---- Segmento 3 ----")
getComplementary(segmento3_sequence)
print("---- Segmento 4 ----")
getComplementary(segmento4_sequence)
print("---- Segmento 5 ----")
getComplementary(segmento5_sequence)
print("---- Segmento 6 ----")
getComplementary(segmento6_sequence)
print("---- Segmento 7 ----")
getComplementary(segmento7_sequence)
print("---- Segmento 8 ----")
getComplementary(segmento8_sequence)
print("-----================-----")
```
5.- Crear una gráfica de resumen para comparar la composición de nucleótidos de las 5 secuencias.
```{r}
par(mar=c(2, 2, 2, 2), mfrow=c(2, 3))
barplot(ratio_zika, main="ZIKA nt. ratio", names.arg=c("C", "G", "A", "T", "N"), ylim=c(0,40))
barplot(ratio_sars, main="SARS nt. ratio", names.arg=c("C", "G", "A", "T", "N"), ylim=c(0,40))
barplot(ratio_wuhan, main="WUHAN nt. ratio", names.arg=c("C", "G", "A", "T", "N"), ylim=c(0,40))
barplot(ratio_meast, main="MERS nt. ratio", names.arg=c("C", "G", "A", "T", "N"), ylim=c(0,40))
barplot(ratio_dengue, main="DENGUE nt. ratio", names.arg=c("C", "G", "A", "T", "N"), ylim=c(0,40))

par(mar=c(2, 2, 2, 2), mfrow=c(2, 4))
barplot(ratio_s1, main="H1N1-1 nt. ratio", names.arg=c("C", "G", "A", "T", "N"), ylim=c(0,40))
barplot(ratio_s2, main="H1N1-2 nt. ratio", names.arg=c("C", "G", "A", "T", "N"), ylim=c(0,40))
barplot(ratio_s3, main="H1N1-3 nt. ratio", names.arg=c("C", "G", "A", "T", "N"), ylim=c(0,40))
barplot(ratio_s4, main="H1N1-4 nt. ratio", names.arg=c("C", "G", "A", "T", "N"), ylim=c(0,40))
barplot(ratio_s5, main="H1N1-5 nt. ratio", names.arg=c("C", "G", "A", "T", "N"), ylim=c(0,40))
barplot(ratio_s6, main="H1N1-6 nt. ratio", names.arg=c("C", "G", "A", "T", "N"), ylim=c(0,40))
barplot(ratio_s7, main="H1N1-7 nt. ratio", names.arg=c("C", "G", "A", "T", "N"), ylim=c(0,40))
barplot(ratio_s8, main="H1N1-8 nt. ratio", names.arg=c("C", "G", "A", "T", "N"), ylim=c(0,40))
```
Dado que virus del ZIKA es el que tiene mayor cantidad de nucleótidos G y C, este es el que tiene una estructura más estable. Esto implica que requiere más trabajo para desnaturalizar y poder ser analizado. Las secuencias del DENGUE y del MERS, así como los segmentos del H1N1 tienen una composición de entre 40 y 46% GC, lo que implica que se requiere de menos trabajo de lo normal para desnaturalizar. Finalmente, los virus SARS CoV y SARS CoV 2 (WUHAN) tienen un porcentaje de GC de 37.96%, lo que los vuelve menos estables.