---
title: "Ejercicios Básicos de R"
author: "A01637333@itesm.mx"
date: "26/3/2021"
output: html_document
---

# Ejercicios Básicos de R

2. Calcula estadísticas simples de x. Calcular la media, la desviación estándar y la varianza. Crear un objeto (vector) con el nombre est.x en el que guardar los 3 estadísticos.

```{r}
x <- c(10, 11, 13, -1, 6, 3)
media.x <- mean(x)
ds.x <- sd(x)
varianza.x <- var(x)
est.x <- c(media.x, ds.x, varianza.x)

print(paste("La media es: ", est.x[1]))
print(paste("La desviación estandar es: ", est.x[2]))
print(paste("La varianza es: ", est.x[3]))
```

6. Escribe un programa R para encontrar el valor máximo y mínimo de un vector dado.

```{r}
v <- c(10, 20, 30, 4, 50, -60)
max.v <- max(v)
min.v <- min(v)

v
print(paste("El valor máximo es:", max.v))
print(paste("El valor mínimo es:", min.v))
```

7. Escribe una función R para multiplicar dos vectores de tipo entero y longitud n, de la misma longitud ambos.

```{r}
multiplica <- function(v1, v2) {
  if (length(v1) == length(v2) &&
      class(v1) == "numeric" &&
      class(v2) == "numeric") {
    len <- length(v1)
    ans <- vector()
    for (i in 1:len) {
      ans <- c(ans, (v1[i] * v2[i]))
    }
    return(ans)
  }
}

multiplica(c(10, 20), c(3, 4))
```

8. Escribe una función R para contar el valor específico en un vector dado.

```{r}
cuenta <- function(v, val) {
  len <- length(v)
  count <- 0
  for (i in 1:len) {
    if (v[i] == val) {
      count <- count + 1
    }
  }
  return(count)
}

cuenta(c(10, 20, 10, 7, 24, 7, 5), 7)
```

9. Escribe una función en R para extraer cada enésimo elemento de un vector dado.

```{r}
enesimo <- function(v, val) {
  len <- length(v)
  i <- 1
  ans <- vector()
  while (i<=len) {
    ans <- c(ans, v[i])
    i <- i + val
  }
  return(ans)
}

v <- 1:100
enesimo(v, 5)
```