---
title: "Ejercicios Básicos de R"
author: "Ian García, L. Alejandro Rodríguez"
date: "26/3/2021"
output: html_document
---

# Ejercicios Básicos de R

1. Crear un vector x con los datos 10, 11, 13, −1, 6,3
```{r}
x <- c(10, 11, 13, -1, 6, 3)
x
```

2. Calcula estadísticas simples de x. Calcular la media, la desviación estándar y la varianza. Crear un objeto (vector) con el nombre est.x en el que guardar los 3 estadísticos.
```{r}
x <- c(10, 11, 13, -1, 6, 3)
media.x <- mean(x)
ds.x <- sd(x)
varianza.x <- var(x)
est.x <- c(media.x, ds.x, varianza.x)

print(paste("La media es: ", est.x[1]))
print(paste("La desviación estandar es: ", est.x[2]))
print(paste("La varianza es: ", est.x[3]))
```

3. Escribe un programa R para crear una secuencia de números del 20 al 50 y encuentre la media de los números del 20 al 60 y la suma de los números del 51 al 91. Tip: utiliza las funciones de R.
```{r}
sequence <- c(20:50)
print(paste("La media de 20 a 60 es ", mean(c(20:60))))
print(paste("La suma de 51 a 91 es ", sum(c(51:91))))
```

4. Escribe un programa R para crear un vector que contenga 10 valores enteros aleatorios entre -100 y +50.
```{r}
aleatorio <- sample(-100:50, 10, replace = FALSE)
aleatorio
```

5. Escribe un programa R para obtener los primeros 10 números de Fibonacci.
```{r}
fibonacci <- function(n) {
     if (n == 1){
          return(0)
     } else if (n == 2){
          return(1)
     } else if (n > 2){
          return(fibonacci(n-1) + fibonacci(n - 2))
     }
}
for (i in 1:10) {
     print(paste("Fibonacci (#", i,"): ", fibonacci(i)))
}
```

6. Escribe un programa R para encontrar el valor máximo y mínimo de un vector dado.
```{r}
v <- c(10, 20, 30, 4, 50, -60)
max.v <- max(v)
min.v <- min(v)

v
print(paste("El valor máximo es:", max.v))
print(paste("El valor mínimo es:", min.v))
```

7. Escribe una función R para multiplicar dos vectores de tipo entero y longitud n, de la misma longitud ambos.
```{r}
multiplica <- function(v1, v2) {
  if (length(v1) == length(v2) &&
      class(v1) == "numeric" &&
      class(v2) == "numeric") {
    len <- length(v1)
    ans <- vector()
    for (i in 1:len) {
      ans <- c(ans, (v1[i] * v2[i]))
    }
    return(ans)
  }
}

multiplica(c(10, 20), c(3, 4))
```

8. Escribe una función R para contar el valor específico en un vector dado.
```{r}
cuenta <- function(v, val) {
  len <- length(v)
  count <- 0
  for (i in 1:len) {
    if (v[i] == val) {
      count <- count + 1
    }
  }
  return(count)
}

cuenta(c(10, 20, 10, 7, 24, 7, 5), 7)
```

9. Escribe una función en R para extraer cada enésimo elemento de un vector dado.
```{r}
enesimo <- function(v, val) {
  len <- length(v)
  i <- 1
  ans <- vector()
  while (i<=len) {
    ans <- c(ans, v[i])
    i <- i + val
  }
  return(ans)
}

v <- 1:100
enesimo(v, 5)
```