---
title: "Ejercicios en R"
author: "Alejandro Rodriguez, Ian Garcia, Said Ortigoza"
date: "4/11/2021"
output: html_document
---

# Ejercicios en R

1. Escribe una función que genere una secuencia aleatoria de DNA de tamaño “n” (número de nucleótidos).  Guarda  la  secuencia  en  una  variable  y  úsala  para  probar  los  siguientes ejercicios.
```{r}
randomDNA <- function(n) {
  if (n %% 3 == 0) {
    base <- c("C", "G", "A", "T")
    seq <- character()
    for (i in 1:n) {
      seq <- paste(seq, base[sample(1:4, 1)], sep="")
    }
    return(seq)
  } else {
    print("Error: La longitud de la cadena debe ser un multiplo de 3.")
    return(NULL)
  }
}
```

2. Codifica una función que calcula el tamaño de una secuencia de DNA.
```{r}
sizeDNA <- function(seq) {
  return(nchar(seq, type="chars"))
}
```

3. Crea una función que recibe una secuencia de DNA e imprime el porcentaje de cada base en la secuencia.
```{r}
baseRatio <- function(seq) {
  sz <- sizeDNA(seq)
  ratio <- numeric(4)
  seq <- gsub("C", "1", seq)
  seq <- gsub("G", "2", seq)
  seq <- gsub("A", "3", seq)
  seq <- gsub("T", "4", seq)
  seq <- strsplit(seq, split="")
  for (i in 1:sz) {
    ratio[as.numeric(seq[[1]][i])] <- ratio[as.numeric(seq[[1]][i])] + 1
  }
  ratio <- (1/100) * trunc((10000/sz) * ratio)
  print("Porcentaje de bases")
  print(paste("C = ", ratio[1], "%", sep=""))
  print(paste("G = ", ratio[2], "%", sep=""))
  print(paste("A = ", ratio[3], "%", sep=""))
  print(paste("T = ", ratio[4], "%", sep=""))
}
```

