--------------------
Title         : introduccionr_A01706892
Project       : BT1013
Description   : Resolver ejercicios básicos de R orientados a bioinformática.
Author        : Ian García, Said Ortigoza, Alejandro Rodriguez
Created on    : 09/04/21
Copyright (c) 2021
--------------------

1.	Escribe una función que genere una secuencia aleatoria de DNA de tamaño “n”.
```{r}
generateDNA <- function(n) {
  if (n < 9) return(NULL)
  if (n %% 3 != 0) return(NULL)
  startCodon <- c('T', 'A', 'C')
  stopCodons <- list(c('A', 'C', 'T'), c('A', 'T', 'C'), c('A', 'T', 'T'))
  bases <- c('A', 'T', 'G', 'C')
  dna <- paste(append(append(paste(startCodon, collapse = " "), paste(sample(bases, n - 6, TRUE), collapse = " ")), paste(sample(stopCodons, 1, FALSE)[[1]], collapse = " ")), collapse = " ")
  return(gsub(" ", "", dna))
}
```
2.	Codifica una función que calcula el tamaño de una secuencia de DNA.
```{r}
sizeDNA <- function(seq) {
  return(nchar(seq, type = "chars"))
}
```
3.	Crea una función que recibe una secuencia de DNA e imprime el porcentaje de cada base en la secuencia.
```{r}
baseRatio <- function(seq) {
  sz <- sizeDNA(seq)
  ratio <- numeric(4)
  seq <- gsub("C", "1", seq)
  seq <- gsub("G", "2", seq)
  seq <- gsub("A", "3", seq)
  seq <- gsub("T", "4", seq)
  seq <- strsplit(seq, split = "")
  for (i in 1:sz) {
    ratio[as.numeric(seq[[1]][i])] <- ratio[as.numeric(seq[[1]][i])] + 1
  }
  ratio <- (1 / 100) * trunc((10000 / sz) * ratio)
  print("Porcentaje de bases")
  print(paste0("C = ", ratio[1], "%"))
  print(paste0("G = ", ratio[2], "%"))
  print(paste0("A = ", ratio[3], "%"))
  print(paste0("T = ", ratio[4], "%"))
}
```
4.	Programa una función que transcribe DNA a RNA.
```{r}
DNAtoRNA <- function(seq) {
  sz <- sizeDNA(seq)
  rna <- vector(mode = "character")
  for (base in strsplit(seq, "")) {
    for (i in 1:sz) {
      if (base[i] == "A") {
        rna <- append(rna, "U")
      } else if (base[i] == "C") {
        rna <- append(rna, "G")
      } else if (base[i] == "T") {
        rna <- append(rna, "A")
      } else {
        rna <- append(rna, "C")
      }
    }
  }
  return(gsub(" ", "", paste0(rna, collapse = " ")))
}
```
5.	Crea una función que traduce una secuencia de RNA a una secuencia de proteínas.
```{r}
translateRNA <- function(rna) {
  translated <- vector(mode = "character")
  triplets <- sapply(seq(from = 1, to = sizeDNA(rna), by = 3), function(i) substr(rna, i, i + 2))
  for (i in seq_along(triplets)) {
    triplet <- strsplit(triplets[i], "")[[1]]
    if (triplet[1] == "U") {
      if (triplet[2] == "U") {
        if (triplet[3] == "U" || triplet[3] == "C") {
          translated <- append(translated, "Phe")
        } else if (triplet[3] == "A" || triplet[3] == "G") {
          translated <- append(translated, "Leu")
        }
      } else if (triplet[2] == "C") {
        if (triplet[3] == "U" ||
          triplet[3] == "C" ||
          triplet[3] == "A" ||
          triplet[3] == "G") {
          translated <- append(translated, "Ser")
        }
      } else if (triplet[2] == "A") {
        if (triplet[3] == "U" || triplet[3] == "C") {
          translated <- append(translated, "Tyr")
        }
      } else {
        if (triplet[3] == "U" || triplet[3] == "C") {
          translated <- append(translated, "Cys")
        } else if (triplet[3] == "G") {
          translated <- append(translated, "Trp")
        }
      }
    } else if (triplet[1] == "C") {
      if (triplet[2] == "U") {
        if (triplet[3] == "U" ||
          triplet[3] == "C" ||
          triplet[3] == "A" ||
          triplet[3] == "G") {
          translated <- append(translated, "Leu")
        }
      } else if (triplet[2] == "C") {
        if (triplet[3] == "U" ||
          triplet[3] == "C" ||
          triplet[3] == "A" ||
          triplet[3] == "G") {
          translated <- append(translated, "Pro")
        }
      } else if (triplet[2] == "A") {
        if (triplet[3] == "U" || triplet[3] == "C") {
          translated <- append(translated, "His")
        } else if (triplet[3] == "A" || triplet[3] == "G") {
          translated <- append(translated, "Gln")
        }
      } else {
        if (triplet[3] == "U" ||
          triplet[3] == "C" ||
          triplet[3] == "A" ||
          triplet[3] == "G") {
          translated <- append(translated, "Arg")
        }
      }
    } else if (triplet[1] == "A") {
      if (triplet[2] == "U") {
        if (triplet[3] == "U" ||
          triplet[3] == "C" ||
          triplet[3] == "A") {
          translated <- append(translated, "Ile")
        } else {
          translated <- append(translated, "Met")
        }
      } else if (triplet[2] == "C") {
        if (triplet[3] == "U" ||
          triplet[3] == "C" ||
          triplet[3] == "A" ||
          triplet[3] == "G") {
          translated <- append(translated, "Thr")
        }
      } else if (triplet[2] == "A") {
        if (triplet[3] == "U" || triplet[3] == "C") {
          translated <- append(translated, "Asn")
        } else if (triplet[3] == "A" || triplet[3] == "G") {
          translated <- append(translated, "Lys")
        }
      } else {
        if (triplet[3] == "U" || triplet[3] == "C") {
          translated <- append(translated, "Ser")
        } else if (triplet[3] == "A" || triplet[3] == "G") {
          translated <- append(translated, "Arg")
        }
      }
    } else {
      if (triplet[2] == "U") {
        if (triplet[3] == "U" ||
          triplet[3] == "C" ||
          triplet[3] == "A" ||
          triplet[3] == "G") {
          translated <- append(translated, "Val")
        }
      } else if (triplet[2] == "C") {
        if (triplet[3] == "U" ||
          triplet[3] == "C" ||
          triplet[3] == "A" ||
          triplet[3] == "G") {
          translated <- append(translated, "Ala")
        }
      } else if (triplet[2] == "A") {
        if (triplet[3] == "U" || triplet[3] == "C") {
          translated <- append(translated, "Asp")
        } else if (triplet[3] == "A" || triplet[3] == "G") {
          translated <- append(translated, "Glu")
        }
      } else {
        if (triplet[3] == "U" ||
          triplet[3] == "C" ||
          triplet[3] == "A" ||
          triplet[3] == "G") {
          translated <- append(translated, "Gly")
        }
      }
    }
  }
  return(gsub(" ", "", paste0(translated)))
}
```
6.	Escribe una función que recibe una hebra directa y regresa la hebra inversa.
```{r}
reverseDNA <- function(seq) {
  sz <- sizeDNA(seq)
  reversedSeq <- vector(mode = "character")
  for (base in strsplit(seq, "")) {
    for (i in sz:1) {
      reversedSeq <- append(reversedSeq, base[i])
    }
  }
  return(gsub(" ", "", paste0(reversedSeq, collapse = " ")))
}
```
7.	Escribe una función qué recibe una hebra directa y obtiene la hebra complementaria.
```{r}
getComplementary <- function(seq) {
  sz <- sizeDNA(seq)
  complementary <- vector(mode = "character")
  for (base in strsplit(seq, "")) {
    for (i in 1:sz) {
      if (base[i] == "T") {
        complementary <- append(complementary, "A")
      } else if (base[i] == "G") {
        complementary <- append(complementary, "C")
      } else if (base[i] == "C") {
        complementary <- append(complementary, "G")
      } else {
        complementary <- append(complementary, "T")
      }
    }
  }
  return(gsub(" ", "", paste0(complementary, collapse = " ")))
}
```
8.	Escribe la función en R para obtener la hebra complementaria inversa, desde una hebra complementaria.
```{r}
getInverseComplementary <- function(seq) {
  sz <- sizeDNA(seq)
  reversedSeq <- vector(mode = "character")
  for (base in strsplit(seq, "")) {
    for (i in sz:1) {
      reversedSeq <- append(reversedSeq, base[i])
    }
  }
  return(gsub(" ", "", paste0(reversedSeq, collapse = " ")))
}
```
